臺灣臺北地方法院民事簡易判決
111年度北簡字第739號
原      告  郭益裕  

訴訟代理人  陳國豪  
被      告  明台產物保險股份有限公司

法定代理人  長瀬耕一
訴訟代理人  陳湘蓉  
上列當事人間請求確認債權不存在事件，本院於民國111年8月17
日言詞辯論終結，判決如下︰
    主  文
確認被告持有臺灣高雄地方法院一０七年度司促字第七０一七號支
付命令暨確定證明書所載之債權請求權不存在。
被告不得執臺灣高雄地方法院一０七年度司促字第七０一七號支付
命令暨確定證明書為執行名義執行原告所有之財產。
訴訟費用新臺幣貳仟貳佰壹拾元由被告負擔。
    事實及理由
一、按確認法律關係之訴，非原告有即受確認判決之法律上利益
    者，不得提起之，民事訴訟法第247條第1項前段定有明文。
    又所謂即受確認判決之法律上利益，係指法律關係之存否不
    明確，原告主觀上認其在法律上之地位有不安之狀態存在，
    且此種不安之狀態，能以確認判決將之除去者而言（最高法
    院52年台上字第1240號判例要旨參照）。查本件被告持臺灣
    高雄地方法院（下稱高雄地院）107年度司促字第7017號支
    付命令與確定證明書（下稱系爭支付命令）為執行名義，向
    高雄地院聲請強制執行，因無財產可供執行，經高雄地院核
    發107年度司執字第103606號債權憑證（下稱系爭債權憑證)
    ，有系爭債權憑證在卷可佐，並經調取高雄地院107年度司
    促字第7017號支付命令卷查明，而原告否認系爭支付命令所
    載債權之請求權存在，兩造就系爭債權之請求權存在與否已
    發生爭執，如不訴請確認，原告在私法上之地位將有受侵害
    之危險，是揆諸前揭規定及說明，原告起訴請求確認系爭債
    權請求權不存在，應有受確認判決之法律上利益，合先敘明
    。
二、原告主張：
　㈠原告前於民國91年3月向訴外人台新商業國際銀行(下稱台新
    商銀)申辦小額通信貸款，台新商銀另向被告投保消費者信
    用貸款保險，保險契約約定如原告帳款有逾期未繳情事，被
    告將就餘款數額理賠予台新商銀。嗣因原告家庭及工作接連
    遭逢驟變、經濟頓顯困難進而無力依約繳納欠款，自91年12
    月18日起帳款即逾期未繳，被告於92年6月理賠台新商銀新
    臺幣（下同）204,759元後受讓此筆債權（下稱系爭債權）
    。惟被告自受讓系爭債權後均未向原告為請求之意思表示，
    直至107年4月甫向高雄地院聲請核發107年度司促字第7017
    號支付命令，惟系爭債權自逾期時起算時效應於106年12月
    時效即已屆至，縱被告事後為支付命令之聲請亦無損時效業
    已完成之事實，又原告於110年11月17日寄發存證通知被告
    行使時效抗辯，被告亦於隔日收受該通知，併予敘明。
  ㈡被告雖提出系爭債權催收紀錄以佐證曾寄發催收函及原告早
    於93年3月30日即已知悉債權轉讓一事。惟查，被告所陳催
    收紀錄均係受雇催員自行撰打，是否屬實實有爭議。再者依
    被告所示催收紀錄，僅知有自稱家人之人進線，亦未見有原
    告以電話亦或任何方式授權他人，何以斷定原告確有授權情
    事，被告如欲主張原告93年即已知悉債權轉讓自應再為舉證
    ，如被告未能舉證所陳催收紀錄上載內文之真實性，則被告
    主張應無足採。
　㈢系爭債權自逾期起迄支付命令聲請時間隔已逾15年法定時效
    期間，時效顯已消滅：被告所執高雄地院107年度司促字第7
    017號支付命令所載債權，係因被告理賠台新商銀後而自台
    新商銀受讓之債權，依台新銀行所開立之債權移轉證明書所
    載系爭帳款係於91年12月18日起逾期，復於92年6月23日移
    轉予被告，然時效起算應自得請求時起，民法第130條定有
    明文，系爭帳款既於91年12月18日逾期，債權人自逾期時起
    自得請求原告返還，是時效之起算自應以帳款逾期之日為起
    算時點。在此期間被告縱有請求情事，惟其均未於半年內為
    起訴之舉，時效自應視為不中斷。故自帳款逾期日起算時效
    應於106年12月18日消滅，被告至107年4月始聲請支付命令
    ，顯逾法定15年消滅時效期間，自不影響原告因時效消滅取
    得之時效利益，原告當得拒絕給付。
　㈣綜上各情，並聲明：㈠確認被告所持高雄地方法院107年度司
    促字第7017號支付命令暨確定證明書所載之債權請求權不存
    在；㈡被告不得執高雄地方法院107年度司促字第7017號支付
    命令暨確定證明書為執行名義執行原告所有之財產。
二、被告則以：原告前於91年5月7日向台新商銀申請信用卡簡易
    通信貸款210,000元，並向被告參加信用放款保險。嗣原告
    未依約清償，台新商銀依保險契約向被告申請理賠204,759
    元，並經台新商銀於92年6月23日將系爭債權讓與被告。被
    告受讓系爭債權後，即委託安業國際股份有限公司（下稱安
    業公司）辦理催收事宜，於92年11月21日寄發催告函，被告
    於93年3月30日委託家人與安業公司協談還款事由，雖未達
    成協議，但足見被告已接獲債權讓與通知並承認系爭債權債
    務關係之存在；被告再委託弘立資產管理顧問股份有限公司
    （下稱弘立公司）辦理催收事宜，分別於102年9月26日、10
    3年3月19日、107年1月5日寄送催告函至原告戶籍地址，於1
    107年2月26日以存證信函通知債權移轉，於107年3月1日送
    達原告。本案系爭債權應自被告受讓債權之日即92年6月23
    日起算15年之請求權時效，並應於107年6月22日前以請求、
    承認、起訴、或與起訴有同一效力之事由，中斷其消滅時效
    。被告於107年2月26日寄發存證信函、於107年4月27日聲請
    核發支付命令且於107年6月6日確定、於107年11月30日聲請
    強制執行、於110年10月7日聲請強制執行，均為民法第129
    條第1項及第2項所明定之消滅時效中斷事由等語，資為抗辯
    ，並聲明：原告之訴駁回。
三、兩造對於系爭債權之存在，且原告逾期還款後，經被告依信用保險契約理賠予訴外人台新商銀，由被告自台新商銀受讓系爭債權，被告並執系爭債權向高雄地院聲請107年度司促字第7017號支付命令暨確定證明書等情並不爭執，並有債權移轉通知書、債權移轉證明書、簡易通信貸款申請書、消費者貸款信用保險理賠申請書、信用保險理賠報告書等可證（見本院卷第21-23、71-77頁），此部分自堪信為真實。
四、得心證之理由：　　
  ㈠按請求權，因十五年間不行使而消滅，但法律所定期間較短
    者，依其規定；利息、紅利、租金贍養費、退職金及其他一
    年或不及一年之定期給付債權，其各期給付請求權，因五年
    間不行使而消滅；消滅時效，自請求權可行使時起算，因下
    列事由而中斷：一、請求。二、承認。三、起訴；左列事項
    ，與起訴有同一效力：一、依督促程序，聲請發支付命令。
    二、聲請調解或提付仲裁。三、申報和解債權或破產債權。
    四、告知訴訟。五、開始執行行為或聲請強制執行；時效因
    請求而中斷者，若於請求後六個月內不起訴，視為不中斷；
    時效完成後，債務人得拒絕給付；主權利因時效消滅者，其
    效力及於從權利；債務人於受通知時，所得對抗讓與人之事
    由，皆得以之對抗受讓人，民法第125條、第126條、第128
    條前段、第129條、第130條、第144條第1項、第146條前段
    、第299條第1項分別定有明文。
　㈡查原告係自91年12月18日即逾期未能依約還款，此有債權移
    轉證明書可證（見本院卷第23、77頁），故系爭債權自斯時
    即得請求原告清償，故即應起算消滅時效。被告雖於92月6
    月23日始自台新商銀受讓系爭債權，然債務人於受通知時，
    所得對抗讓與人之事由，皆得以之對抗受讓人，原告就系爭
    債權原得主張之時效抗辯權利自得以之對抗被告，故系爭債
    權消滅時效自請求權可行使時即91年12月18日起算，從而系
    爭債權請求權至106年12月18日即已罹於15年消滅時效。而
    被告係於107年4月23日向高雄地院聲請系爭支付命令（見支
    付命令卷），顯已逾15年消滅時效。被告雖抗辯曾委託安業
    公司辦理催收事宜，於92年11月21日寄發催告函，原告於93
    年3月30日委託家人與安業公司協談還款事由，被告後又委
    託弘立公司辦理催收事宜，於102年9月26日、103年3月19日
    寄送催告函至原告戶籍地址云云，並提出催收紀錄為憑（本
    院卷第79-86頁），然此為被告所委託之安業公司、弘立公
    司單方製作之紀錄表，其內容真實性又為原告所否認如前，
    且被告所稱原告於93年3月30日委託家人與安業公司協談還
    款事由，亦無任何客觀憑據或授權、委任書狀可考，此部分
    所稱原告委託家人協談云云，洵難採認；至被告所稱有於上
    開時間寄送催告函云云，除無客觀事證可佐外，且按消滅時
    效，因請求而中斷；時效因請求而中斷者，若於請求後六個
    月內不起訴，視為不中斷，民法第129條第1項第1款、第130
    條分別定有明文，亦即時效若因請求而中斷，請求人苟欲保
    持中斷之效力，應於請求後6個月內起訴，本件被告並未提
    出於寄發上開催告函之6個月內對被告起訴之證明，揆諸前
    揭規定，原告既未於6個月內對被告起訴請求給付，則原告
    寄發上開催告函仍未發生時效中斷之效力，系爭債權請求權
    罹於時效後，原告自得主張時效抗辯並拒絕給付。
　㈢又被告尚辯稱所委託弘立公司另曾於107年1月5日寄送催告函
    至原告戶籍地址，於107年2月26日以存證信函通知債權移轉
    ，於107年3月1日送達原告，被告並於107年4月27日聲請核
    發支付命令且於107年6月6日確定、於107年11月30日聲請強
    制執行、於110年10月7日聲請強制執行云云。惟按消滅時效
    完成後，即不生消滅時效中斷之問題，系爭債權請求權至10
    6年12月18日即已罹於15年消滅時效，業如前述，並非被告
    事後另行催告、請求、執行等，時效即可重行起算，是被告
    上開所辯，難認可採。　　
  ㈣基上，被告對原告之系爭債權請求權已罹於時效而消滅，不
    因被告再行催告、聲請核發系爭支付命令或執系爭支付命令
    對原告聲請強制執行而生中斷時效或中斷事由終止重行起算
    時效之問題。從而，原告既為時效抗辯，被告即不得再對原
    告為何請求，亦不得再以系爭支付命令及確定證明書為執行
    名義，對原告財產聲請強制執行。　　
五、綜上所述，原告聲明請求：㈠確認被告所持高雄地方法院107
    年度司促字第7017號支付命令暨確定證明書所載之債權請求
    權不存在；㈡被告不得執前開支付命令暨確定證明書為執行
    名義執行原告所有之財產，為有理由，應予准許。
六、本件事證已臻明確，兩造其餘攻擊防禦方法及證據，核與判
    決結果不生影響，爰不一一論列，併此敘明。
七、訴訟費用負擔之依據：民事訴訟法第78條。本件訴訟費用額
    ，依後附計算書確定如主文第3項所示金額。
中　　華　　民　　國　　111 　年　　9 　　月　　7  　日 
                  臺北簡易庭  法  官　陳仁傑 
以上正本證明與原本無異。
如不服本判決，應於判決送達後20日內向本庭（臺北市○○區○
○○路0段000巷0號）提出上訴狀。（須按他造當事人之人數附
繕本）。如委任律師提起上訴者，應一併繳納上訴審裁判費。 
中　　華　　民　　國　　111 　年　　9 　　月　　7  　日 
                              書記官　黃進傑
  計　算　書
項　　　　目             金 　額（新臺幣）　　   備註
第一審裁判費　　　            2,210元 
合　　　　計　　　            2,210元